【裁判字號】    90,台上,2332
【裁判日期】    900419
【裁判案由】    竊盜
【裁判全文】
最高法院刑事判決                                九十年度台上字第二三三二號
    上   訴   人  台灣高等法院檢察署檢察官
    上訴人即被告  乙○○
                  甲○○
    共        同
    選 任辯護 人  邱松根律師
右上訴人等因被告等竊盜案件，不服台灣高等法院中華民國八十九年十一月二十一日
第二審更審判決（八十九年度上更(二)字第七○九號，起訴案號：台灣宜蘭地方法院檢
察署八十三年度偵字第二五六四號），提起上訴，本院判決如左：
    主  文
上訴駁回。
    理  由
按刑法第三百二十條之竊盜罪，經第二審判決者，不得上訴於第三審法院，刑事訴訟
法第三百七十六條第二款定有明文。又不得上訴於第三審法院之案件，倘第二審法院
判決後，檢察官原未對原審法院所適用之法條有所爭執而仍上訴，該案件與其他得上
訴於第三審之案件又無牽連關係，第三審法院即應依同法第三百九十五條之規定以判
決駁回之。而案件是否屬於刑事訴訟法第三百七十六條所列各罪案件之範圍，尚有爭
執者，應視當事人在第二審言詞辯論終結前是否業已提出。如當事人本已主張非刑事
訴訟法第三百七十六條所列各罪，第二審仍為認係該條各罪之判決者，始得上訴於第
三審法院（司法院釋字第六十號解釋參照）。本件被告乙○○、甲○○因竊盜案件，
檢察官認係犯刑法第三百二十條第一項之竊盜罪，提起公訴，原審更審審理結果，認
被告等自民國八十二年十二月二十四日後之某日起至八十三年一月十日前某日止，基
於概括之犯意，共同意圖為自己不法之所有，連續多次僱用不知情之工人，逾越核准
深度及核准範圍，盜採宜蘭縣礁溪鄉○○段五一一之三二地號附近之大小礁溪合流口
附近河川公地上土石，係犯刑法第三百二十條第一項之竊盜罪，並明不構成水利法
第九十二條之一第一項後段在行水區擅採砂石，致生公共危險罪之理由。經查，檢察
官及被告等於原審辯論終結前或原審之前審（八十四年度上易字第二四六一號、八十
六年度上更(一)字第五三八號），從未主張被告等係犯水利法第九十二條之一第一項後
段之罪。而八十四年度上易字第二四六一號判決係以被告等所為，同時觸犯刑法第三
百二十條第一項及水利法第九十二條之一第一項後段之罪，依想像競合犯從較重之水
利法第九十二條之一第一項後段之罪處斷，自得提起第三審上訴。而檢察官不服該判
決提起上訴，係以原審未調查告發人林錦坤及證人陳重疊所提出之照片，查明被告等
於八十二年十一月十六日之前已有盜採砂石行為及宣告乙○○緩刑係違背法令為上訴
理由，並未對原審適用法條有所爭執。至八十六年度上更(一)字第五三八號判決則依法
律競合之法理，認被告等係犯水利法第九十二條之一第一項後段之罪，此有原審八十
四年度上易字第二四六一號、八十六年度上更(一)字第五三八號、八十九年度上更(二)字
第七○九號及本院八十六年度台上字第三一三五號、八十九年度台上字第三九一七號
案卷可稽。本件既經第二審更審判決認被告等僅犯刑法第三百二十條第一項之竊盜罪
，即屬刑事訴訟法第三百七十六條第二款所列之案件，被告等自不得上訴於第三審法
院。而原審審判長於審判期日，除依刑事訴訟法第九十五條規定告知被告等犯罪嫌疑
及所犯所有罪名等項外，並告知依調查結果，不變更起訴法條，有審判筆錄可稽，乃
檢察官於原審辯論終結前猶未主張被告等係犯水利法第九十二條之一第一項後段之罪
，迨上訴時始爭執被告等所為係一行為觸犯普通竊盜罪及水利法第九十二條之一第一
項後段之罪，應一併得上訴於第三審法院云云，揆之前開說明，自亦不得提起第三審
上訴。是本件上訴人等提起上訴，顯為法所不許，均應予駁回。
據上論結，應依刑事訴訟法第三百九十五條前段，判決如主文。
中      華      民      國     九十     年      四      月     十九     日
                              最高法院刑事第三庭
                                  審判長法官  陳  錫  奎
                                        法官  劉  敬  一
                                        法官  洪  清  江
                                        法官  李  伯  道
                                        法官  呂  丹  玉
      右正本證明與原本無異
                                              書  記  官
中      華      民      國     九十     年      四      月    二十六    日


司法院資訊處製作；財團法人民間司法改革基金會備份。
